最高法院刑事判決　　　　　　　　　　　　　　　八十六年度台上字第三八○五號
　　上訴人　台灣高等法院台中分院檢察署檢察官
　　被　告　林　庭　安
　　　　　 (原名林葆華) 身.
右上訴人因被告業務侵占案件，不服台灣高等法院台中分院中華民國八十五年八月二
十一日第二審判決（八十五年度上訴字第九七七號，起訴案號：台灣台中地方法院檢
察署八十四年度偵字第八七九五號），提起上訴，本院判決如左：
    主  文
原判決撤銷，發回台灣高等法院台中分院。
    理  由
本件原判決以公訴意旨略稱：被告林庭安之夫邱國益與永楷建設有限公司（下稱永楷
公司），於民國八十二年二月一日訂立「廣告企劃業務代理合約書」，由邱國益負責
永楷公司所有房屋之企劃代理廣告宣傳業務，並為因應銷售需要二度延長合約至八十
二年七月三十日止。被告於八十二年七月二十七日代理永楷公司銷售坐落台中縣外埔
鄉○○○段「甲后親家」編號Ｇ一號房屋一棟與楊政蒼，並由楊政蒼之母楊林秀厘以
楊政蒼名義簽訂。上開房屋買賣契約成立後，前後所支付之預約金新台幣（下同）二
萬元，訂約金二十七萬元及開工款五十二萬元，分由楊政蒼之父楊再興簽發台灣中小
企業銀行沙鹿分行、帳號0000－00000號各同類支票三紙交予被告。詎被告
竟意圖為自己不法之所有，知悉八十二年七月三日永楷公司因經營不善，與北辰建設
股份有限公司（下稱北辰公司）訂立協議，由北辰公司承受「甲后親家」預售房地案
。其為恐將來對永楷公司負責人謝其府之企劃廣告業務服務費，無法得到足額有利清
償，竟對客戶楊政蒼、楊林秀厘隱瞞永楷公司財務困難可能無法交屋等事實，利用不
知情之楊林秀厘母女先後交付預約金二萬元、訂約金二十七萬元、開工款五十二萬元
之機會，明知其依與永楷公司之合約，僅得代收楊政蒼預約金二萬元做為企劃廣告業
務服務費入己，而全部移做其自認對永楷公司應收企劃廣告業務服務費之費用，未交
付上述計七十九萬元之二張支票與永楷公司，致使永楷公司未將售與楊政蒼之房地，
移交與北辰公司，致永楷公司與楊政蒼等皆受有損害。因認被告犯有刑法第三百三十
六條第二項之業務侵占罪嫌。惟經審理結果，被告曾於八十一年十月間，將熊麗玲交
付十八萬元做為給付鈺璽建設有限公司（下稱鈺璽公司）之購屋款，予以侵占入己一
案，業經台灣台中地方法院檢察署檢察官於八十二年七月十四日以八十四年度偵字第
五八九一號提起公訴在案。該案與本件侵占罪發生時間，相隔不久，係屬連續犯之同
一案件，檢察官自不得將本件重行起訴，因而撤銷第一審諭知被告無罪之判決，改判
諭知公訴不受理。固非無見。
惟查連續數行為而犯同一罪名者，固為刑法上之連續犯，但連續犯之構成要件之一所
指出於概括之犯意云者，必須行為人實施多次犯罪行為，自始均在一個初發之預定犯
罪計畫以內，而出於主觀上始終同一犯意之進行，始為相當，若中途另有新犯意發生
，縱所犯為同一構成要件之罪，究非連續出自其初發之意思，仍不能成立連續犯，而
應依數罪併罰之例論科。查被告侵占熊麗玲十八萬元發生之時間，為八十一年十月間
；所犯本件侵占罪發生之時間則為八十二年七月間，相隔約有九個月之久，且邱國益
前與鈺璽公司簽訂銷售房屋合約期限迄八十一年十一月六日屆滿（含合意延展合約期
限一月）。嗣於八十二年二月一日另與永楷公司簽訂本件代理廣告企劃業務合約。何
以被告受僱為邱國益之職員，仍本乎其初發業務侵占犯意實施犯行？是否得認被告在
主觀上係以概括之犯意，而始終為同一犯意進行本件之犯罪，殊堪研求。究竟實情如
何，原審就此未詳為審酌，逕以前後兩案為連續犯之同一案件，檢察官不得就本件重
行起訴為由，遽為被告有利之論斷，自有可議。事實尚欠明瞭，原判決之當否，本院
尤屬無憑判斷。上訴意旨指摘原判決不當，非無理由，應認有撤銷發回更審之原因。
次查本件雖係刑事訴訟法第三百七十六條第三款所列之案件，惟於修正刑事訴訟法施
行前，原得上訴於第三審法院，且已繫屬於法院，依刑事訴訟法施行法第五條第一項
規定，應依施行前之法定程序終結之，併此明。
據上論結，應依刑事訴訟法第三百九十七條、第四百零一條，判決如主文。
中      華      民      國    八十六    年      六      月    二十六    日
                              最高法院刑事第八庭
                                  審判長法官  紀  俊  乾
                                        法官  楊  商  江
                                        法官  黃  正  興
                                        法官  陳  正  庸
                                        法官  陳  世  雄
      右正本證明與原本無異
                                              書  記  官
中      華      民      國    八十六    年      七      月      一      日
